【裁判字號】    97,易,3652
【裁判日期】    980119
【裁判案由】    詐欺
【裁判全文】
臺灣板橋地方法院刑事判決              97年度易字第3652號
公 訴 人  台灣板橋地方法院檢察署檢察官
被    告  甲○○
上列被告因詐欺案件，經檢察官聲請以簡易判決處刑（九十七年
度偵字第一七七四五號），本院認不得以簡易判決處刑（九十七
年度簡字第六七九一號），改依通常程序審理，判決如下：
    主      文
甲○○無罪。
    理      由
一、公訴意旨略以：被告甲○○明知依一般社會生活之通常經驗
    ，本可預見將帳戶提供不相識之人使用，可能幫助犯罪集團
    作為不法收取他人款項之用，竟基於幫助詐欺之故意，於不
    詳時地，將其在台北國際商業銀行五股分行帳戶，帳號為00
    00-0000-0000-0000-00號，現改制為永豐商業銀行五股分行
    ，帳號：0000-0000-0000-00 號（以下簡稱：永豐銀行帳戶
    ）之存摺、提款卡及密碼等資料，交由姓名年籍不詳之不法
    集團成員使用，藉此幫助該人及其所屬之詐欺集團向他人詐
    欺取財。而該詐欺集團成員旋於民國九十六年八月一日，以
    OPRA NONA INNA（現由檢察官另案通緝中）所有之門號0000
    -000000 號行動電話撥打電話予乙○○，佯稱「乙○○之前
    網路購物雖交易成功，惟付款時設定錯誤，會持續扣款，要
    求其前往提款機前更改設定」，致乙○○陷於錯誤，於同日
    在台北市文山區八支樟腳郵局，匯款新台幣（下同）二萬九
    千九百八十九元至被告所有之前開帳戶。嗣乙○○發覺有異
    ，報警處理，始循線查悉等情。因認被告涉犯刑法第三十條
    第一項、第三百三十九條第一項之幫助詐欺取財罪嫌。
二、按犯罪事實應依證據認定之，無證據不得認定犯罪事實；又
    不能證明被告犯罪者，應諭知無罪之判決，刑事訴訟法第一
    百五十四條第二項、第三百零一條第一項分別定有明文。次
    按刑事訴訟法第一百六十一條已於九十一年二月八日修正公
    布，其第一項規定：檢察官就被告犯罪事實，應負舉證責任
    ，並指出證明之方法。因此，檢察官對於起訴之犯罪事實，
    應負提出證據及說服之實質舉證責任。倘其所提出之證據，
    不足為被告有罪之積極證明，或其指出證明之方法，無從說
    服法院以形成被告有罪之心證，基於無罪推定之原則，自應
    為被告無罪判決之諭知（最高法院九十二年台上字第一二八
    號判例意旨參照）。
三、本件公訴人認被告涉犯上開罪嫌，無非係以此部分事實，業
    據被告於警詢及偵查時供述在卷，並經證人乙○○於警詢及
    偵查時證述明確，復有轉帳資料、系爭帳戶往來明細等件為
    其論據。
四、訊據被告固不否認有申辦系爭帳戶之事實，惟堅決否認有何
    犯行，辯稱：該帳戶之存摺、提款卡是遺失，伊發現當天即
    以電話掛失，沒有將該帳戶之存摺、提款卡、密碼等資料交
    付詐騙集團使用等語。
五、本院查：
（一）上揭有關被告如何申辦系爭永豐銀行帳戶之事實，為被告
      所不否認，而該詐騙集團成員以「網路購物付款設定有誤
      ，須依其指示操作提款機」為由，向被害人乙○○行使詐
      術，使其陷於錯誤，因而轉帳匯款二萬九千九百八十九元
      入被告前開永豐銀行帳戶等情，業經證人乙○○於警詢、
      偵查及本院審理時證述明確，並有被告開戶資料、交易明
      細資料等件附卷可查，是證人乙○○確實遭詐騙集團詐騙
      ，因而匯款入被告所有之系爭帳戶等情，固堪認定。
（二）惟證人乙○○於本院審理時到庭結證稱：我接到對方電話
      ，跟我說之前我在網路上買東西，匯款時有約定帳號，設
      定錯誤，以致每個月都會固定扣款，對方叫我去郵局ＡＴ
      Ｍ做處理，我就去郵局ＡＴＭ處理，對方叫我不要用中文
      系統，用英文拼字叫我去點選項，是對方叫我按的數字，
      我就跟著按，我是看明細才知道帳號，對方沒有跟我說匯
      到那個帳戶，是直接跟我講數字我照按，發現錢被匯出去
      ，才知道被騙，後來我有把錢領回來等語，是該詐騙集團
      成員雖指示證人乙○○依指示操作提款機，乙○○因而轉
      帳匯款入被告所有之系爭帳戶，惟旋因被告以電話掛失，
      並未遭詐騙集團成員提領，並於九十七年八月二十七日由
      證人乙○○切結後匯款回乙○○帳戶等情，亦有交易明細
      、永豐商業銀行函覆資料及證人乙○○切結書等件附卷可
      稽；另被告確於九十七年八月一日下午五時四十二分許，
      以電話撥打永豐銀行五股分行客服中心，辦理金融卡掛失
      ，有該行出具之證明書在卷可證，是被告辯稱伊帳戶資料
      遺失，伊有掛失等語，尚非無據，應堪採信。
（三）審酌詐騙集團成員以些許代價大肆蒐購人頭帳戶供己使用
      ，衡情應無使用未經申辦帳戶者同意，來路不明帳戶之可
      能，否則如在詐騙集團成員尚未行騙前，或行騙後尚未提
      領詐得款項前，該帳戶所有人即將該帳戶掛失，甚或加以
      提領，詐騙集團即冒大費周章行騙，卻一無所獲之風險。
      本案被告既於被害人匯款當日有掛失紀錄，且該等款項因
      此未遭詐騙集團成員提領，堪認被告並無幫助詐欺之犯意
      ，基於無罪推定原則，應為被告有利之認定。
六、綜上所述，被害人乙○○雖匯款至被告所有之系爭帳戶，然
    因被告確有掛失帳戶而未遭詐騙集團提領，後由被害人乙○
    ○領回，被告前開所辯，尚非無據，檢察官所提出之證據，
    不足為被告有罪之積極證明，亦無從說服法院以形成被告有
    罪之心證，此外，復查無其他積極證據足證被告確有如公訴
    意旨所述之犯行，揆諸首揭說明，自應諭知被告無罪之判決
    。
七、本件檢察官聲請簡易判決處刑，經本院認應為無罪判決，爰
    依刑事訴訟法第四百五十二條、第四百五十一條之一第四項
    第三款規定，改用通常程序審理，附此敘明。
據上論斷，應依刑事訴訟法第四百五十二條、第三百零一條第一
項前段，判決如主文。
中    華    民    國    98    年    1     月    19    日
            刑事第十九庭  審判長法  官  曾正耀
                                法  官  張兆光
                                法  官  林鈺琅
以上正本證明與原本無異。
如不服本判決，應於收受送達後10日內，向本院提出上訴狀，並
應敘述具體理由；其未敘述上訴理由者，應於上訴期間屆滿後20
日內，向本院補提理由書（均須按他造當事人之人數附繕本），
「切勿逕送上級法院」。
                                書記官  林蔚然
中    華    民    國    98    年    1     月    19    日


司法院資訊處製作；財團法人民間司法改革基金會備份。
